臺灣花蓮地方法院刑事判決　　　　　　　 96年度易更字第1號
公　訴　人　臺灣花蓮地方法院檢察署檢察官
被　　　告　庚○○
　　　　　　　　　　　號
選任辯護人　丙○○律師
上列被告因竊盜案件，經檢察官提起公訴（95年度偵緝字第32號
），嗣經本院第一審判決（95年度易字第227 號）後，檢察官不
服提起上訴，經臺灣高等法院花蓮分院發回更審（95年度上易字
第181號），本院判決如下：
    主  文
庚○○連續竊盜，處有期徒刑拾月。減為有期徒刑伍月，如易科
罰金，以銀元參佰元即新臺幣玖佰元折算壹日。
    理  由
一、庚○○前於民國93年7、8月間起，未經土地所有權人戊○○○的同意（戊○○○之女乙○○為實際出資人，登記在戊○○○名義下），擅自將原標自經濟部水利署第九河川局之壽
    豐鄉豐平橋上下游河道整理出之大量砂石（該砂石以下簡為
    河川砂石）堆置在戊○○○所有坐落於花蓮縣萬榮鄉○○段
    1194號土地上（該土地面積為11520 平方公尺；庚○○涉竊
    佔部分，業經本院判處有期徒刑4月確定，於95年11月24 日
    易科罰金執行完畢在案），嗣戊○○○與庚○○所屬賀洲國
    際企業有限公司（下稱賀洲公司；設於花蓮市○○路48號）
    於93年9月18日，在花蓮市○○路147號民間公證人許正次事
    務所達成協議，雙方約定賀洲公司於94年5 月31日以前，將
    原先所堆置之所有砂石全部清理移除，並應將戊○○○土地
    遭挖鬆，地基整理鋪平與柏油路面等高，加覆30公分之壤土
    等事項，94年5 月15日再次簽訂承諾書，戊○○○同意賀洲
    公司再繼續堆放砂石至94年9 月20日以前。詎庚○○竟認有
    機可趁，乃以清除堆放之河川砂石為幌，基於意圖為自己不
    法所有之概括犯意，自94年7月下旬某日起，至同年8月6 日
    止（共計約9、10 日），經由其他砂石場業者所僱用之不知
    情怪手司機甲○○等三人駕駛怪手在上開土地整地並搬運河
    川砂石之際，親自指示甲○○等人從原屬於戊○○○土地面
    表下約1.5 公尺處（該土地砂石呈黃紅深色；下簡稱原始砂
    石）進行開挖，並連續將所挖掘出屬於戊○○○所有之原始
    砂石，連同原先堆置之河川砂石，共同放置在砂石車（每車
    載運量為12立方公尺），再由其他不知情之砂石車司機將該
    等砂石載運到他處進行處理，每日將原始砂石連同河川砂石
    共計載運約60台砂石車的量。嗣於94年8月6日乙○○會同花
    蓮縣警察局鳳林分局西林派出所警員至現場查看，當場查獲
    正在該處工作之甲○○等人。
四、案經被害人戊○○○訴由花蓮縣警察局鳳林分局報告臺灣花
    蓮地方法院檢察署檢察官偵查起訴。
    理  由
壹、程序部分（證據能力部分）：
    按刑事訴訟法第159條第1項規定：被告以外之人於審判外之
    言詞或書面陳述，除法律有規定者外，不得作為證據。又第
    159條之2規定：被告以外之人於檢察事務官、司法警察官或
    司法警察調查中所為之陳述，與審判中不符時，其先前之陳
    述具有較可信之特別情況，且為證明犯罪事實存否所必要者
    ，得為證據。查本件檢察官所舉證人乙○○及甲○○於警詢
    中之證詞為據，依前揭規定，該證詞原則上應無證據能力，
    僅例外規定證人於警詢中所言與審判中不符時，且該陳述具
    有可信性及必要性者，始賦予其證據能力。惟證人乙○○查
    及甲○○於本院證述內容與警詢所述大致相符，故依審判外
    之言詞陳述不得作為證據之原則性規定，證人乙○○及甲○○於警詢之陳述應均無證據能力，合先敘明。
二、訊之被告庚○○固坦承有於上開時間、地點委請甲○○等人
    駕駛怪手整地或載運砂石等情不諱，惟矢口否認有何竊盜犯
    行，辯稱：伊係於93年8、9月間即開始整地開挖，一直到94
    年8月6日都還沒有挖完，而開挖的目的乃是依照契約約定要
    把原先所堆置的河川砂石（約二萬米立方米）載走，整地及
    填土來恢愎原狀。伊所載走的砂石都是原先堆置的河川砂石
    ，並沒有將系爭土地上原始砂石載走，伊當時也並沒有叫工
    人往下開挖一公尺，是因為系爭土地原與路面有高低約6、7
    公尺的落差，當時只是因為整地的需要，有作部分挖取搬移
    ，好方便整地云云，經查：
、系爭土地前於93年7、8月間起即遭到被告任意堆置河川砂石
　　存放，嗣賀洲公司與戊○○○達成共識，責令賀洲公司應於
　　94年5月31日以前完成整地回填工作，復再寬延至94年9月20
    日等情，業為被告於本院中所是認，核與證人乙○○於本院
    中所證述情節相符，此並有花蓮縣鳳林地政事務所土地所有
    權狀、地籍圖、公證書、承諾書（附於警卷第14頁以下）、
    土石標售契約書（見本院卷第150頁以下）影本各1份在卷可
    參，就此等事實，堪予認定。
、依照賀洲公司與戊○○○所簽訂之協議書觀之，第一小點即
    已約定賀洲公司（即協議書所指乙方）應於94年5月31日前
　  完成下列事項：(1)、乙方應清理移除甲方（指戊○○○）土
    地上所有砂石。(2)、乙方應將甲方土地遭挖鬆，地基整理鋪
    平與柏油路面等高，加覆30公分之壤土（土壤品質應經甲方
    同意），此有上開協議書在卷可佐，雖然系爭土地確與路旁
    道路及鄰地有高低數公尺不等之落差，亦有被告所親自測繪
    之系爭地號與上、下游鄰地高差比較尺寸實測乙紙（見本院
    卷第28頁），然而，依照上開協議書約定，賀洲公司日後所
    需回復的土表高度應與路旁「柏油路面」等高，因此，被告
    不僅須要將原先所堆置的河川砂石移除外，更需要自外載運
    更多的砂石進行填平工作，衡情依理，被告當無須從系爭土
    地原始地表下再繼續進行深度開挖，造成日事回填工作更加
    困難之理，是被告所辯深度開挖的目的乃在整地云云，顯與
    常理有違。
、查被告所堆置的河川砂石，係採取花蓮縣壽豐鄉豐平橋上下
　　游河道，而系爭土地原始砂石常雜有木頭、雜木，色澤呈偏
  　黃、紅，甚至黑色，不論是被告、抑或是證人甲○○、乙○○及查緝警員己○○均同證述二者容易區別，證人甲○○於
    本院中證述稱：「（法官問：當時你在現場工作時，有無發
    現砂石有二種顏色不同的區別？）被告堆的料比較乾淨，本
    地的料有木頭、雜木等物質，顏色比較偏黃，很容易區別。
    」等語（見本院卷第113 頁）；證人己○○證稱：「（法官
    問：當時是否看到系爭土地有二種不同的砂石？）對，可以
    很容易區別。」等語（見本院卷第116 頁），足見被告在回
    復原狀之際，以不同砂石層作為分界，並無困難之處，故縱
    然在挖取過程因為工人施作精確度關係，有可能略為超過彼
    此分界，但絕無須要從原先砂石層表層往下開挖深度多達一
    公尺以上的必要。
、然查，證人甲○○於本院中再證稱：被告有交待挖深一公尺
    半等語（見本院卷第113 頁），雖證人甲○○於本院中試圖
    解釋所謂的挖一公尺半所指為何？狡證述稱：被告只有交代
    依照隔壁的高度下來一米半來整平云云，惟查，從案發當時
    照片所示（見偵續卷第17頁），並證人乙○○所站立位置為
    基點以觀，乙○○當時身旁有怪手正在挖取石頭中，在怪手
    位置上方堆置有大量色澤偏白的河川砂石，但乙○○所站立
    位置處乃為凹陷處，有明顯遭到怪手機具新開挖到原始土地
    砂石表層以下，深度達及於乙○○肩膀處（約1 公尺以上）
    ，砂石呈土灰黑色，並且挖取面積相當的廣泛，完全沒有見
    到有任何回填整平的跡象，對此證人己○○也證明當時案發
    現況確如上開照片所示（見本院卷第116 頁），是證人甲○○所謂是依照鄰地高度向下開挖一公尺半云云，顯不足採。
    而被告雖欲再以因為乙○○所站位置乃為整地堆高的地方，
    其當時係要將高處原始砂石載運到系爭土地低窪處來填平云
    云，然而，被告仍有大量河川砂石堆放在該處尚未移除，欲
    載運河川砂石猶有不及，竟反責令怪手司機不斷往下深挖，
    勞費大量人力物力，當有違常情，況如上開所述，被告事後
    須回填的高度須與柏油路面等高，那有挖東牆補西牆之必要
    ，故其所辯：短距離搬移方便整地云云，乃為事後臨訟之詞
    ，委不足採據。
、被告再辯稱：原始砂石夾雜有雜木等物，須要清洗整理後，
　　方能作為天然級配，依照清洗結果，最多只有約六成堪用，
  　且當時原始砂石價格低廉，自無竊取之必要云云，查被告確
    有指示怪手司機深挖原始砂石，現場除見有少許原始砂石堆
    置在地表上，但其餘遭盜挖的大量原始砂石卻完全不知去向
    ，足見有部分原始砂石業已遭到砂石車運到他處處理，至於
    運到他處的目的，是為轉售牟利，或為開挖後所留深洞或凹
    陷處，便於被告日後再深埋巨石或另有他途，在在均不影響
    到被告罪責之成立，被告就此之辯詞，尚不足取。
、證人乙○○所委李聖堂測量技師事務所測量系爭土地87年8
    月間所繪製的原始高測量，與96年5 月30日現場測量所得，
    二者比較後，所製作盜挖區塊統計表一份（見本院卷第77頁
    以下），然而，系爭土地地貌改變原因甚多，或如被告所辯
    系爭土地其間曾歷經多次大水沖刷所致，是無積極事證足證
    該等凹陷低窪之砂石均為被告所竊取，自難以87年與96年地
    貌改變即率認為被告之犯行。另被告委請甲○○等人所盜挖
    取的砂石數量究係若干，然因，案發當時檢警搜證有所欠缺
    ，檢察官於95年3月9日會同相關單位及被告、乙○○等人至
    現場履勘，因無原始地貌作為基準點以茲比對盜挖範圍，有
    檢察官勘勘筆錄1 份可佐，造成本院在判認上的困難，惟參
    諸證人甲○○於本院證述：伊在那裡工作約9到10 日，自一
    天三台車（應係指怪手）約共出60台砂石車的量（每車約12
    立方公尺）等語，故而，以有利於被告之計算，載運日總計
    為9日，每日為720立方公尺的砂石量，合計共6480立方公尺
    ，但因並無積極事證足證甲○○等人當時載運的砂石均為原
    始砂石，故本院認為上開數量應係連同河川砂石之總所得，
    併予敘明。
、綜上所述，足認被告確有之竊盜犯行，被告空言否認並未竊
　　採云云，並不可採。本案事證明確，被告犯行堪予認定，應
　  予依法論科。
三、按行為後法律有變更者，適用行為時之法律。但行為後之法
    律有利於行為人者，適用最有利於行為人之法律，刑法第2
    條第1項定有明文。查被告於行為後，刑法業於95年7月1 日
    修正生效，自應依上開規定，為新舊法之比較，本案涉及法
    律變更部分經附表所示比較新舊法之結果，修正後之規定並
    非較有利於被告，是依刑法第2條第1項前段規定，自應適用
    修正前刑法之規定，合先說明。
四、核被告所為，係犯刑法第320條第1項之竊盜罪。被告利用不
    知情之甲○○等怪手司機及砂石車司機盜採砂石，係為接間
    正犯。被告所為竊盜犯行，時間緊接，所犯罪名相同，顯係
    出於概括之犯意為之，為連續犯，爰依修正前刑法第56條之
    規定以竊盜罪論，並加重其刑。爰審酌被告前即因系爭土地
    犯有竊佔犯行，素行欠佳，竟利用恢復原狀之機會，再趁機
    盜採被害人所有之原始砂石，顯示其欠缺守法意識，犯後猶
    飾詞否認，拒賠償被害人之損失，惡性非輕，且衡量其所破
    壞社會秩序及安全之程度，遠大於其所竊得之財物價值，其
    動機、目的及手段仍具有相當之惡性，及其智識程度、生活
    狀況等一切情狀，量處如主文所示之刑。
五、被告行為係在96年4 月24日以前，合於中華民國96年罪犯減
    刑條例第2條第1項第3 款之規定，應予減其宣告刑2分之1如
    主文所示，並諭知減得之刑之易科罰金折算標準。
據上論斷，依刑事訴訟法第299條第1項前段，刑法第2條第1項、
第320條第1項，修正前刑法第56條、第41條第1 項前段，罰金罰
鍰提高標準條例第1條前段，修正前罰金罰鍰提高標準條例第2條
，現行法規所定貨幣單位折算新臺幣條例第2條，中華民國96 年
罪犯減刑條例第2條第1項第3款、第7條、第9條，判決如主文。
本案經檢察官丁○○到庭執行職務。
中　　華　　民　　國　　96　　年　　8 　　月　　24　　日
       　　　　　　　   臺灣花蓮地方法院刑事第二庭
                          　審判長法官  李  豫  雙
                               　 法官  沈  培  錚
                               　 法官　俞  秀  美
上列正本證明與原本無異。
如對本判決不服，應於送達後10日內，向本院提出上訴狀（應抄
附繕本）。告訴人或被害人如對於本判決不服者，應具備理由請
求檢察官上訴，其上訴期間之計算係以檢察官收受判決正本之日
期為準。
                            書 記 官
中　　華　　民　　國　　96　　年　　8 　　月　　24　　日
附錄本判決論罪之法律條文：
中華民國刑法第320條第1項：
意圖為自己或第三人不法之所有，而竊取他人之動產者，為竊盜
罪，處5年以下有期徒刑、拘役或500元以下罰金。
附表：
┌───┬───────┬────────┬──────┐
│比較  │修正前刑法於本│（修正後）刑法於│依從舊從輕原│
│法條  │案適用之法律效│本案適用之法律效│則比較結果  │
│      │果            │果              │            │
├───┼───────┼────────┼──────┤
│刑法第│適用該條連續犯│刪除該條連續犯之│本條從修正前│
│56條  │之規定，以一罪│規定。則本件應將│刑法較有利於│
│      │論，並得加重本│2 次竊盜罪，依數│被告        │
│      │刑至2分之1    │罪併罰之規定論處│            │
│      │              │，得定於各刑中最│            │
│      │              │長期以上，各刑合│            │
│      │              │併刑期以下，定其│            │
│      │              │刑期，但不得逾30│            │
│      │              │年              │            │
├───┼───────┼────────┼──────┤
│刑法第│依修正前罰金罰│如易科罰金，以新│本條從修正前│
│41條第│鍰提高標準條例│臺幣1,000元、   │刑法較有利於│
│1項前 │第2條（現已刪 │2,000元或3,000元│被告        │
│段    │除）規定，易科│折算1日         │            │
│      │罰金數額提高為│                │            │
│      │100倍，如易科 │                │            │
│      │罰金，以銀元  │                │            │
│      │300元即新臺幣 │                │            │
│      │900元折算1日  │                │            │
├───┴───────┴────────┴──────┤
│綜合比較結果：修正後之刑法並非較有利於被告，故本案有關│
│修正部分應適用修正前刑法。                            │
└───────────────────────────┘
